【裁判字號】    97,訴,264
【裁判日期】    970515
【裁判案由】    違反槍砲彈藥刀械管制條例
【裁判全文】
臺灣屏東地方法院刑事判決               97年度訴字第264號
公  訴  人  臺灣屏東地方法院檢察署檢察官
被      告  甲○○
指定辯護人  本院公設辯護人乙○○
上列被告因違反槍砲彈藥刀械管制條例案件，經檢察官提起公訴
（96年度偵字第6409號），本院判決如下：
    主  文
甲○○未經許可，持有可發射子彈具有殺傷力之改造手槍，處有
期徒刑年陸月，併科罰金新臺幣拾貳萬元，罰金如易服勞役，
以新臺幣壹仟元折算壹日，扣案之改造手槍壹枝（含彈匣壹個，
槍枝管制編號：0000000000號）及子彈拾顆均沒
收。
    事  實
一、甲○○明知具有殺傷力之改造手槍及子彈，分別係槍砲彈藥
    刀械管制條例第4 條第1 項第1 款、第2 款所列管之槍砲、
    彈藥，非經中央主管機關許可，不得持有，因姓名年籍不詳
    綽號「國珍」之成年男子積欠其新臺幣80,000元之債務，甲
    ○○竟基於持有改造手槍及具有殺傷力之制式子彈之犯意，
    於民國95年10月間，在屏東縣新園鄉港西村某處，收受「國
    珍」所交付之由仿BERETTA 廠92FS型半自動手槍製造之槍枝
    換裝土造金屬槍管而成之改造手槍1 枝（含彈匣1 個，槍枝
    管制編號：0000000000號）及具殺傷力之口徑9mm 制式子彈
    50顆，以抵償上開債務，而未經許可持有之，並將上開改造
    手槍及子彈藏放在其位於屏東縣新園鄉○○路87之11號對面
    之住處。嗣於96年10月2 日10時30分許，為警持搜索票在上
    開處所查獲，並扣得上開改造手槍及子彈。
二、案經屏東縣警察局移請臺灣屏東地方法院檢察署檢察官偵查
    起訴。
    理  由
一、依刑事訴訟法第198 條、第208 條之規定，所謂鑑定乃指於
    刑事訴訟程序中為取得證據資料而由檢察官或法官指定具有
    特別知識經驗之鑑定人、學校、機關或團體，就特定之事物
    ，以其專業知識加以分析、實驗而作判斷，以為偵查或審判
    之參考。故而，不論鑑定人或鑑定機關、學校、團體，均應
    由檢察官或法官視具體個案之需要而為選任，始符合刑事訴
    訟法第198 條、第208 條之規範本旨，否則所為鑑定，仍屬
    於傳聞證據。但對於司法警察機關調查中之案件，或有量大
    或急迫之情形，為因應實務之現實需求，認為當然有鑑定之
    必要者，基於檢察一體原則，得由該管檢察長對於轄區內之
    案件，以事前概括選任鑑定人或囑託鑑定機關（團體）之方
    式，俾便轄區內之司法警察官、司法警察對於調查中之此類
    案件，得即時送請事前已選任之鑑定人或囑託之鑑定機關（
    團體）實施鑑定，有法務部92年9 月1 日法檢字第09200350
    83號函可按。而臺灣高等法院檢察署檢察長概括選任法務部
    調查局、內政部警政署刑事警察局為「槍彈有無殺傷力之鑑
    定」鑑定機關，有臺灣高等法院檢察署92年10月15日檢文允
    字第0921001322號函附之臺灣高等法院檢察署檢察長概括選
    任鑑定機關名冊可按。是鑑定本件扣案之槍彈是否有殺傷力
    之內政部警政署刑事警察局96年11月15日刑鑑字第09601580
    69號槍彈鑑定書，雖由屏東縣警察局逕送請內政部警政署刑
    事警察局鑑定，惟內政部警政署刑事警察局為臺灣高等法院
    檢察署檢察長事前概括選任鑑定機關，其所為之鑑定結果，
    自有證據能力。
二、上揭事實，業據被告甲○○於警詢時、偵查中及本院審理時
    坦承不諱，並有本院96年度聲搜字第650 號搜索票1 紙及照
    片4 幀在卷足憑，復有改造手槍1 枝及子彈50顆扣案可稽，
    而扣案之改造手槍及子彈經送請內政部警政署刑事警察局鑑
    驗，結果認：送鑑手槍1 枝（槍枝管制編號：0000000000）
    ，認係改造手槍，由仿BERETTA 廠92FS型半自動手槍製造之
    槍枝，換裝土造金屬槍管而成，擊發功能正常，可供擊發適
    用子彈使用，認具殺傷力；送鑑手槍子彈50顆，認均係口徑
    9mm 制式子彈，採樣壹拾柒顆試射，可擊發，認具殺傷力等
    情，有該局96年11月15日刑鑑字第0960580696號槍彈鑑定書
    在卷足憑（見偵卷第15頁至第17頁），堪信被告上開自白確
    與事實相符，本件事證明確，被告未經許可持有改造手槍及
    子彈之犯行均堪認定。
三、核被告甲○○所為，係犯槍砲彈藥刀械管制條例第8 條第4
    項之未經許可持有可發射子彈具有殺傷力之改造手槍罪、同
    條例第12條第4 項之未經許可持有子彈罪。被告持有之具有
    殺傷力之口徑9mm 制式子彈雖共計50顆，然僅侵害1 社會法
    益，係屬單純一罪；被告以一行為同時持有改造手槍及子彈
    而觸犯上開2 罪名，為想像競合犯，應依刑法第55條之規定
    從一重之未經許可持有可發射子彈具有殺傷力之改造手槍罪
    處斷。爰審酌被告未經許可持有上開改造手槍及子彈，未繳
    交治安機關，嚴重危害社會安全，兼衡其持有手槍1 枝及高
    達50顆之子彈，持有之動機、目的，惟未具體造成危害，及
    犯罪後坦承犯行，態度尚可等一切情狀，量處如主文所示之
    刑，就罰金部分併諭知易服勞役之折算標準，以示懲儆。
四、扣案之由仿BERETTA 廠92FS型半自動手槍製造之槍枝，換裝
    土造金屬槍管而成之改造手槍1 枝（含彈匣1 個，槍枝管制
    編號：0000000000）及具殺傷力之口徑9mm 制式子彈33顆（
    原扣得50顆，經鑑驗時實際擊發試射17顆），均為違禁物，
    不問屬於犯罪行為人與否，應依刑法第38條第1 項第1 款之
    規定宣告沒收。
據上論斷，應依刑事訴訟法第299 條第1 項前段，槍砲彈藥刀械
管制條例第8 條第4 項、第12條第4 項，刑法第11條前段、第55
條、第42條第3 項、第38條第1 項第1 款，判決如主文。
本案經檢察官陳新君到庭執行職務。
中    華    民    國    97    年    5     月    15    日
                  刑事第五庭    審判長法  官  石家禎
                                      法  官  李宜娟
                                      法  官  林家聖
以上正本證明與原本無異。
如不服本判決應於收受本判決送達後10日內向本院提出上訴書狀
，其未敘述上訴理由者，並得於提起上訴後10日內向本院補提理
由書狀（均須按他造當事人之人數附繕本）「切勿逕送上級法院
」
中    華    民    國    97    年    5     月    15    日
                                      書記官  陳蓉柔
附錄本案論罪科刑法條全文
槍砲彈藥刀械管制條例第8條
未經許可，製造、販賣或運輸鋼筆槍、瓦斯槍、麻醉槍、獵槍、
空氣槍或第4 條第1 項第1 款所定其他可發射金屬或子彈具有殺
傷力之各式槍砲者，處無期徒刑或5 年以上有期徒刑，併科新臺
幣1 千萬元以下罰金。
未經許可，轉讓、出租或出借前項所列槍枝者，處5 年以上有期
徒刑，併科新臺幣1 千萬元以下罰金。
意圖供自己或他人犯罪之用，而犯前二項之罪者，處無期徒刑或
7 年以上有期徒刑，併科新臺幣1 千萬元以下罰金。
未經許可，持有、寄藏或意圖販賣而陳列第1 項所列槍枝者，處
3 年以上10年以下有期徒刑，併科新臺幣700 萬元以下罰金。
第1 項至第3 項之未遂犯罰之。
槍砲彈藥刀械管制條例第12條第4 項
未經許可，持有、寄藏或意圖販賣而陳列子彈者，處5 年以下有
期徒刑，併科新台幣300 萬元以下罰金。


司法院資訊處製作；財團法人民間司法改革基金會備份。
